臺灣臺中地方法院民事判決　94年度訴字第1606號
原　　　告　明台產物保險股份有限公司
法定代理人　乙○○
訴訟代理人　丙○○
被　　　告　甲○○即周鴻圖）.
當事人間損害賠償事件，本院於94年8月31日言詞辯論終結，判
決如下：
    主    文
被告應給付原告新台幣捌拾參萬元及自民國九十四年四月二十二
日起至清償日止按年息百分之五計算之利息。
訴訟費用由被告負擔。
    事實及理由
一、原告起訴主張其承保被告所有而由其駕駛車牌號碼8M-3389
    號自用小客車之強制汽車責任保險，於民國（下同）92年12
    月22日22時35分，被告駕駛上開車輛行經台中縣龍井鄉○○
    路時，因酒醉駕車，呼氣酒精濃度達每公升0.47毫克，致撞
    擊訴外人林錦源，造成訴外人林錦源右腳開放性骨折合併神
    經血管損傷，並於92年12月23日進行膝下截肢手術。原告依
    強制汽車責任保險賠付訴外人林錦源保險金新台幣（下同）
    830,000元，此項損害係被告所致且符合修正前強制汽車責
    任保險法第27條第1項第1款酒醉駕車之要件，原告得在給付
    金額圍內，向被告求償，爰起訴請求判決如主文所示。
二、被告則以其當天雖有飲酒，但未達到酒醉駕車之情形，不符
    合修正前強制汽車責任保險第27條第1款之求償事由為辯，
    請求判決駁回原告之訴。
三、兩造不爭執之事實：
  (一)被告於92年12月22日22時35分許，駕駛8M-3389號自小客車
    ，行經台中縣龍井鄉○○路時，與林錦源駕駛CNR-010重型
    機車相互碰撞，致林錦源受傷送醫，經警測得被告呼氣中酒
    精濃度為每公升0.四七毫克。
  (二)原告依強制汽車責任保險法賠償訴外人林錦源830,000元。
  (三)被告所涉公共危險罪嫌經臺灣臺中地方法院檢察署檢察官以
    92偵24754號處分不起訴。
四、得心證之理由：
    本件兩造之主要爭執點即為被告呼氣中酒精濃度每公升0.47
    毫克是否屬酒醉駕車之情形，是否符合修正前強制汽車責任
    保險法第27條第1項第1款之規定？經查：
  (一)按飲用酒類或其他類似物後其吐氣所含酒精濃度超過每公升
    0.25毫克或血液中酒精濃度超過百分之0.05以上者，不得駕
    車，道路交通安全規則第114條第2款及道路交通管理處罰條
    例第35條第1項第1款有明文規定。又被保險汽車發生汽車交
    通事故，加害人有酒醉之情事者，保險人仍應依規定給付保
    險金，但得在給付金額範圍內，向加害人求償，94年2月5日
    強制汽車責任保險法第27條第1項第1款定有明文。強制汽車
    責任保險此條規定之立法意旨，係因保險人在一般保險，對
    於被保險人自身有酒醉、吸食毒品、犯罪、拒捕、自殺或故
    意行為、無照駕駛等情形時，本得以特約排除不付保險金。
    但強制汽車責任保險乃一政策性保險，為保障被害人，使其
    獲得迅速之賠償，而令保險人於上開特殊事由發生時，仍應
    予以理賠，但例外地賦予保險人向加害人求償之權利，以資
    平衡保險人之利益。故保險人對加害人此一求償權，並非繼
    受自被害人對加害人之侵權行為損害賠償請求權，乃係強制
    汽車責任保險法賦予保險人之獨立請求權。該條文之規定，
    如加害人有該條各款情事之一，保險人即得據以求償，不以
    加害人具有故意或過失為必要。
  (二)被告確於肇事前飲酒，且經測試其吐氣酒精濃度為每公升
    0.47毫克，已逾規定之標準值，業經本院依職權向台中縣警
    察局烏日分局調取本件車禍調查資料，有該局94年5月29日
    烏警交字第0940014412號函所附酒精測定值影本可憑，且為
    被告所不爭執。本件車禍當時為夜間有照明、路乾燥、無缺
    陷、無障礙物、有行車管制號誌、號誌動作正常，沒有不能
    注意之情形，被告復於檢察官偵查中自承行經路口沒有注意
    等語（台灣台中地方法院檢察署92年偵字第24754號92年12
    月23日偵訊筆錄），衡情被告如未飲酒，於完成清醒狀態下
    ，應足以注意車前狀況並為及早為適當防免之動作。另本件
    車禍發生之時間為22時35分，被告經警進行酒精測試之時間
    則為23時41分，距車禍發生之時點已有1小時，則被告體內
    之酒清濃度亦會隨時間而逐漸降低，其於進行酒精濃度測定
    時之呼氣中酒精濃度已達每公升0.47毫克，則被告於駕車肇
    事時其體內之酒精含量濃度必高於此，另參酌酒精對人體之
    影響程度乃以酒精濃度而為判斷，對人之影響時會因人而異
    。一般言之，呼氣酒精濃度為每公升0.25毫克時，其中毒症
    狀為輕度協調功能降低，呼氣酒精濃度達每公升0.5毫克時
    ，反應較慢、感覺減低，呼氣酒精濃度為每公升0.5毫克至
    0.75毫克時，始會產生思考改變、個性行為改變之中毒症狀
    （參行政院國軍退除役官兵輔導委員會臺北榮民總醫院88年
    8月5日（88）北總內字第26868號函），實難謂被告於肇事
    前喝酒對其駕車無影響，是被告所辯其無酒醉駕車情事，不
    足採信。
五、從而，原告依修正前強制汽車責任保險法第27條第1項第1款
    規定，就其給付訴外人林錦源保險金之範圍內，向被告求償
    請求給付830,000元及自訴狀繕本送達翌日即94年4月22日起
    至清償日止按年息百分之五計算之利息，自屬有據，應予准
    許。
中　　華　　民　　國　　94　　年　　9　　月　　14　　日
                  民事第三庭    法  官  陳文爵
正本係照原本作成。
如對本判決上訴，須於判決送達後20日內向本院提出上訴狀。
中　　華　　民　　國　　94　　年　　9 　　月　　20　　日
                                書記官
